臺灣高雄地方法院民事判決　　　　　　110年度雄簡字第303號
原　　　告　林翠玲　

被　　　告　楊滿榮　

訴訟代理人　胡高誠律師

上列當事人間排除侵害等事件，經本院於民國110 年9 月23日言
詞辯論終結，判決如下：
    主    文
被告應將坐落高雄市○○區○○段○○段○○○○地號土地上，
自門牌號碼高雄市○○區○○路○○○號房屋二樓後陽台之延伸
雨遮，如附圖所示編號Ａ部分（面積零點二六平方公尺）拆除後
，並將該部分占用之土地返還予原告及全體共有人。
原告其餘之訴駁回。
訴訟費用由被告負擔新臺幣壹仟元，餘由原告負擔。
本判決第一項得假執行。但被告如以新臺幣貳萬零陸佰伍拾參元
供擔保後得免為假執行。
    事實及理由
一、按簡易訴訟之訴狀送達後，原告不得將原訴變更或追加他訴
    ，但擴張或減縮應受判決事項之聲明者，不在此限，民事訴
    訟法第436 條第2 項、第255 條第1 項但書第3 款定有明文
    。查原告起訴時，原聲明：㈠請求拆除被告越界占用原告所
    有之高雄市○○區○○段○○段○000 地號土地（下稱系爭
    土地）約1 平方公尺面積之雨遮。㈡請求被告設置隔音水泥
    牆。㈢請求因被告侵權行為致原告受有身體、精神上之損害
    賠償新臺幣（下同）13萬元。㈣請求被告自96年起迄今占用
    系爭土地所受有相當於租金、清潔費之利益13萬元。嗣於本
    院民國110 年9 月23日言詞辯論期日時，變更訴之聲明為：
    ㈠被告應將坐落高雄市○○區○○段○○段000 號土地，如
    附圖所示編號Ａ部分面積0.26之雨遮拆除，並將占用之土地
    返還予全體共有人。㈡被告應給付原告260,000 元，核屬減
    縮應受判決事項之聲明及更正其事實上之陳述，揆諸首揭規
    定，尚無不合，應予准許。
二、原告主張：被告在其位於高雄市○○區○○路00號2 樓後陽
    台增建雨遮，已跨越建物坐落基地邊界，進入系爭土地上空
    之範圍，侵害伊與全體共有人就系爭土地之所有權。又被告
    長年習慣於凌晨0 時啟動洗衣機，因提示音「嗶」聲連續響
    亮且急厲刺耳，另被告亦持續製造紗門開閉撞擊聲、扯嗓門
    聲、腳步拖鞋聲、轉水龍頭沖水聲、水桶接水及倒水聲、刷
    洗衣物聲、放置洗衣盆的碰撞聲等諸類噪音侵害伊身體健康
    、精神甚鉅。伊曾數次請里長、員警協助處理要求被告停止
    深夜干擾侵害，然被告依然故我，完全無動於衷，致使伊長
    期於睡夢中受驚嚇，造成腦神經衰弱、精神耗弱，患有焦慮
    的適應障礙症，及因失眠患有兩眼乾眼症。而伊住家左右隔
    壁2 戶皆退縮界線建築，形成自然隔音，樓上、樓下亦無使
    用洗衣機，實係被告深夜製造噪音，並藉該越界之雨遮作為
    噪音聲波傳遞介質，復不願更換為大容量而可減少使用次數
    、且無鳴笛聲之洗衣機，顯已違反保護他人之法律而侵害伊
    之居住安寧及居住自由等人格法益，並認被告於本院勘驗期
    日刻意壓低音量而不實在。為此，爰依民法第767 條及第18
    4 條第2 項之規定，提起本訴等語，並聲明：㈠被告應將坐
    落高雄市○○區○○段○○段000 號土地，如附圖所示編號
    Ａ部分面積0.26平方公尺之雨遮拆除，並將占用之土地返還
    予原告及全體共有人。㈡被告應給付原告260,000 元，核屬
    減縮應受判決事項之聲明，揆諸首揭規定，尚無不合，應予
    准許。
三、被告則以：就原告請求拆除越界部分之雨遮，請法院依法裁
    判；另依據現場狀況，被告放置洗衣機所在之後陽台寬度極
    寬，且洗衣機位置直線距離原告房間外陽台約有6 至7 公尺
    ，該洗衣居所製造的聲響並沒有明顯過大，或是使人難以忍
    受的程度，與一般洗衣機所造成的聲響相近，伊不是刻意製
    造聲音，否認原告所主張之洗衣機發出「嗶」聲及水聲騷擾
    係由伊所造成，原告提出之診斷證明書及醫療相關費用支出
    ，亦與伊無關等語。並聲明：原告之訴駁回。
四、得心證之理由
  ㈠原告請求被告拆除如附圖所示編號Ａ部分之地上物，並將系
    爭土地返還予原告及全體共有人為有理由：
  1.按所有人對於無權占有或侵奪其所有物者，得請求返還之，
    對於妨害其所有權者，得請求除去之，有妨害其所有權之虞
    者，得請求防止之，民法第767 條定有明文。次按各共有人
    對於第三人，得就共有物之全部為本於所有權之請求。但回
    復共有物之請求，僅得為共有人全體之利益為之，民法第82
    1 條亦有明定。又以無權占有為原因，請求返還土地者，占
    有人對土地所有權存在之事實無爭執，而僅以非無權占有為
    抗辯者，土地所有權人對其土地被無權占有之事實無舉證責
    任，占有人自應就其取得占有係有正當權源之事實證明之。
  2.經查，原告主張其為系爭土地共有人之一，業據其提出土地
    登記謄本為憑（見本院卷第71頁），且為被告所不爭執，堪
    信為真實。又原告主張被告無權以其所有之地上物雨遮占用
    系爭土地，應負拆除返還之責，而被告既為附圖所示編號Ａ
    部分越界雨遮之所有權人或事實上處分權人，且被告迄至本
    件言詞辯論終結前復未能提出任何證據方法證明上開地上物
    有何得占有使用系爭土地之合法權源，則其所有之地上物雨
    遮現占有使用系爭土地即屬無權。從而，被告既無合法占用
    系爭土地之權源，則原告為系爭土地共有人，依所有物返還
    請求權之法律關係，為全體共有人之利益，自得請求被告拆
    除如附圖所示編號Ａ部分之雨遮，並返還系爭土地予原告及
    全體共有人，洵屬有據。
  ㈡原告所舉證據不足以證明被告有製造已逾一般人客觀上社會
    生活所能容忍標準之「噪音」，其主張被告應負侵權行為損
    害賠償責任，為無理由：
  1.按當事人主張有利於己之事實者，就其事實有舉證之責任。
    民事訴訟法第277 條前段定有明文。又民事訴訟如係由原告
    主張權利者，應先由原告負舉證之責，若原告先不能舉證，
    以證實自己主張之事實為真實，則被告就其抗辯事實即令不
    能舉證，或其所舉證據尚有疵累，亦應駁回原告之請求。又
    關於「噪音」之認定，應以是否超越「一般人社會生活所能
    容忍」之客觀標準決定，非單憑當事人主觀喜惡或感受為據
    ；且居住安寧之人格利益，與從事一般合理居家社會活動之
    自由，均屬經營平穩安全生活應有之權利，應同受保障，是
    於相鄰之建築物間，倘他人因居家活動所產生之聲響與震動
    ，未逾一般人依當地環境、建築物新舊程度、生活作息狀況
    等所能容忍之範圍，即難謂有不法侵害居住安寧之情事。是
    原告主張被告有前述侵害其身體健康及居住安寧之行為，導
    致其罹患有焦慮的適應障礙症，及因失眠患有兩眼乾眼症等
    情，既為被告所否認，自應由原告就被告確有製造噪音，且
    該噪音業已超越一般人社會生活所能容忍之程度，及其所罹
    患疾病係因該噪音所造成，兩者具有相當因果關係等有利於
    己之事實，負舉證之責。
  2.原告就前開之主張，經本院於110 年5 月7 日至現場勘驗，
    由被告於其居住之後陽台實際操作洗衣機、水龍頭放水及刷
    洗地面等情，於此同一時間於原告後陽台雖可聽見洗衣機低
    速運轉之聲音，但聲響不明顯，另水龍頭透過水管放水過程
    也不造成巨大聲響，只有在使用刷子掃水時會出現略大聲音
    ，但仍屬可容忍之音量範圍內，原告雖懷疑被告於勘驗期日
    有刻意壓低音量云云，然未能舉證以實其說。又原告雖提出
    其自行蒐證之錄音及錄影檔案多件為證，經本院請原告指出
    噪音程度最明顯之10個檔案，並經當庭勘驗之結果分別為：
    「⑴00000000_000907 總長2 分30秒，內有沖水聲、刷地聲
    、碰撞聲、物品放置地上聲音及開關門聲音。⑵00000000_0
    65347 總長2 分5 秒，內有刷地聲、敲擊聲1 聲、沖水聲、
    蓄水聲。⑶00000000_235210 總長5 分24秒，內有水洗聲、
    物品碰觸聲、物品放置聲。⑷00000000_231 915總長4 分32
    秒，內有流水聲、持續有刷洗聲。⑸000000 00_232458總長
    12秒，內有碰撞聲。⑹video_00000000_000 820總長2 分24
    秒，內有刷地聲、物品放置地上聲音、金屬摩擦聲、碰撞聲
    。⑺video_00000000_235402 總長1 ：50秒，內有水聲與沖
    水聲、金屬摩擦聲（轉水龍頭？）、洗衣機脫水運轉聲、碰
    撞聲。⑻video_00000000_002528 總長49秒，內有敲擊聲、
    沖水聲、金屬摩擦聲（轉水龍頭？）、物品放置地上聲音。
    ⑼video_00000000_002629 總長42秒，內有沖水聲、物品放
    置地上聲音。⑽video_00000000_001844 總長5 ：35秒，畫
    面一開始有出現原告使用手機APP 軟體偵測分貝的畫面，其
    上顯示數值為48，後來數值在42-56 之間。內有水聲、持續
    有規律的50-55 之間聲音、金屬摩擦聲（轉水龍頭？）、物
    品碰觸地上聲音。」，此有本院110 年9 月23日言詞辯論筆
    錄在卷可參（見本院卷第295 頁至第296 頁）。綜觀上開勘
    驗結果，雖有出現不固定頻率之機器運轉聲、沖水聲、敲擊
    碰撞聲及走動說話聲等，然持續時間非長，且上開光碟係原
    告自行錄製，其實際聲響大小為何，是否所有聲響均由被告
    發出，或與被告有關，且原告並未同時測量各聲響之分貝數
    值或會同環保局人員實施噪音檢測，則該等聲響是否已達一
    般人在社會生活中無法忍受之程度，尚欠缺具體數據之衡量
    基準而難以認定；再經原告於110 年9 月23日言詞辯論期日
    當庭撥放其手機內於108 年11月15日、108 年11月16日23時
    19分15秒之錄音檔案2 段，雖可聽到若干聲響，但內容並無
    異常尖銳或係以刻意擾亂安寧模式而製造，此外亦均未提出
    經測量之音量分貝數值供參。是原告雖有提出多件錄音及錄
    影檔案為證，然仍無法僅憑其錄得之聲響，即率認該等聲響
    在客觀上業已超過一般人在社會生活中無法忍受之程度，而
    屬侵害他人居住安寧之「噪音」。況衡諸一般人於日常居家
    生活中，因放置或掉落物品、走路移動、聊天交談、使用電
    器、清掃環境等行為而發出若干聲響，而鄰近樓層、住戶間
    因彼此位置緊密，復參以房屋老舊（如原告所住房屋係於71
    年3 月24日為第一次保存登記，迄今近約40年）隔音效果亦
    甚可能因此欠佳，是原告僅憑於其住家後陽台位置主觀感覺
    所聽到之聲響係源自被告住處，但未能具體證明其所聞上開
    聲響之客觀音量，已達一般人均無法忍受之噪音程度，或被
    告有以長期故意製造聲響之方式，藉以干擾原告在屋內各處
    之居家安寧情事，尚難認被告有何不法侵害原告之居住安寧
    及身心健康之行為，是原告依民法第184 條第1 項主張被告
    應負故意不法侵權行為損害賠償責任，顯無理由。至原告於
    辯論終結後始具狀表示改以同條第2 項主張被告堅持使用小
    容量、有提示音之洗衣機已經違反保護他人之法律云云，然
    原告書狀中除載明其欲以民法第184 條第2 項為請求權基礎
    外（見本院卷第337 頁），並未無再行指明其認被告所違反
    「保護他人法律」之具體內容為何，且被告前揭生活行為與
    家電使用均係一般人日常生活之合理態樣，難認有違反何法
    令，是即令原告依民法第184 條第2 項所為之侵權行為損害
    賠償請求，亦顯乏所據，故本院亦無為此再開辯論之必要，
    附此敘明。
  3.從而，原告主張被告以長期製造噪音聲響之方式，不法侵害
    其居住安寧及身體健康，舉證尚有不足，是其依民法第184
    條及第195 條等規定，請求賠償其所受損害，自無從准許。
五、綜上所述，原告請求被告拆除如附圖所示編號A 部分之地上
    物，並將占用之系爭土地部分返還予原告與全體共有人，為
    有理由，應予准許；逾此範圍之請求，則屬無據，應予駁回
    。
六、本件原告勝訴部分，係依民事訴訟法第427 條第1 項規定，
    適用簡易訴訟程序所為被告敗訴之判決，依同法第389 條第
    1 項第3 款規定，應依職權宣告假執行，並依同法第392 條
    第2 項之規定，依職權宣告被告如預供擔保，得免為假執行
    。
七、本件事證已臻明確，兩造其餘攻擊防禦方法及所提證據，經
    核與判決結果均無影響，爰不一一論列，併此敘明。
八、據上論結，原告之訴為一部有理由，一部無理由，依民事訴
    訟法第79條、第390 條第2 項、第392 條第2 項，判決如主
    文。
中    華    民    國   110    年    10    月    22    日
                  高雄簡易庭  法      官  謝宗翰
以上正本係照原本作成。
如對本判決上訴，須於判決送達後20日內向本院提出上訴狀，同
時表明上訴理由；如已於本判決宣示後送達前提起上訴者，應於
判決送達後20日內補具上訴理由（均須按他造當事人之人數附繕
本）。
中    華    民    國   110    年    10    月    27    日
                              書  記  官  蔡靜雯